臺灣板橋地方法院刑事判決　　　　　　99年度簡上字第1259號
上　訴　人　臺灣板橋地方法院檢察署檢察官
上　訴　人
即　被　告　呂志皇
上列上訴人因被告詐欺案件，不服本院於民國99年10月14日99年
度簡字第8373號第一審刑事簡易判決（聲請簡易判決處刑案號99
年度偵字第22094 號），提起上訴，本院管轄之第二審合議庭判
決如下：
    主  文
上訴駁回。
    事  實
一、呂志皇於民國99年5 月31日9 時許起在新北市○○區○○路
    1 段145 號，由許彩霞管理之家家樂彩券行內，投注消費「
    賓果賓果」樂透彩遊戲。詎自同時13時30分開始明知已無資
    力繼續投注消費，竟意圖為自己不法之所有，向許彩霞佯稱
    其有新臺幣（下同）60萬元資金，可待投注結束後一併支付
    云云，致使許彩霞誤認呂志皇可取得資金支付繼續投注彩券
    之費用，乃同意呂志皇未付款而得以繼續投注上開樂透彩彩
    票共計759 張（價值1,000 元彩票12張、1,250 元彩券747
    張，投注金額價值高達945,750 元），呂志皇即以上述方式
    取得未付款而投注上開金額彩券之不法利益。嗣因許彩霞於
    同日15時許結算發覺投注累計金額過高，要求呂志皇支付上
    開金額，呂志皇始表示無力付款，並帶同許彩霞返回其住處
    取款未果，許彩霞至此方知受騙，並報警處理，因而查悉上
    情。
二、案經許彩霞訴由新北市政府警察局中和第一分局報告臺灣板
    橋地方法院檢察署檢察官偵查後聲請簡易判決處刑。
    理  由
一、按被告以外之人（含證人、鑑定人、告訴人、被害人、共同
    被告等）於審判外之陳述雖不符刑事訴訟法第159 條之1 至
    之4 等4 條之規定，而經當事人於審判程序同意作為證據，
    法院審酌該言詞陳述或書面陳述作成時之情況，認為適當者
    ，得為證據。而未於言詞辯論終結前聲明異議者，視為有前
    項之同意，刑事訴訟法第159 條之5 第1 項、第2 項分別定
    有明文。其立法意旨在於傳聞證據未經當事人之反對詰問予
    以核實，原則上先予排除，惟若當事人已放棄反對詰問權，
    於審判程序中表明同意該等傳聞證據可作為證據；或基於尊
    重當事人對傳聞證據之處分權，及證據資料愈豐富，愈有助
    於真實發見之理念，且強化言詞辯論主義，使訴訟程序得以
    順暢進行，上開傳聞證據亦均具有證據能力。本案被告呂志
    皇及檢察官於言詞辯論終結前，未就本院所認定犯罪事實而
    經調查採用之證據主張有刑事訴訟法第159 條第1 項不得為
    證據之情形，本院復審酌各該證據作成時並無違法及證明力
    明顯過低之瑕疵等情況，認為適當，並與本案犯罪事實具有
    關連性，是本案所認定犯罪事實所採用之證據均有證據能力
    ，合先敘明。
二、訊據被告呂志皇固坦承其有向告訴人許彩霞所管理之家家樂
    彩券行投注「賓果賓果」樂透彩，且無法當場支付759 張彩
    票，金額共945,750 元投注金之事實，惟矢口否認有何詐欺
    之犯行，辯稱：伊有跟告訴人稱伊有一個合會，可以標到60
    萬元的合會金可以支付上開投注金額，但是伊後來沒有標到
    合會，且於先前在該彩券行亦有賒欠後分期清償之紀錄，所
    以告訴人係知悉伊無財力，並沒有陷於錯誤，再者，投注樂
    透彩即為簽賭之行為，伊亦無中獎，並沒有取得任何之不法
    利益，所以伊的行為並非詐欺得利，這次係因告訴人不願讓
    伊分期償還，才告伊詐欺云云。經查：
  (一)上開犯罪事實，業據證人即告訴人許彩霞於警詢、偵訊及本
    院審理時證稱：被告從99年2 月開始陸續來伊管理之彩券行
    投注消費，在案發之前，約1 個星期來3 、4 天，每次金額
    從幾千、幾萬到幾十萬元，看被告當時的感覺要不要繼續投
    注，99年5 月31日被告從9 點多開始玩「賓果賓果」，一開
    始都是支付現金，到下許1 點多左右，被告跟伊說現在身上
    沒有現金，家裡有錢，有60萬元，請伊先讓他下注，過程中
    伊也跟被告確認說欠的錢要付清，被告回稱說沒有問題，可
    以回家拿錢，一定會支付投注金，因為每5 分鐘即開獎一次
    ，當時亦有其他客人，所以不知道被告投注金額已達若干，
    直到結算後發現被告已積欠945,750 元時，伊不讓被告繼續
    下注，要被告還錢時，被告請伊和他一起回家拿錢，也去他
    父母家，都沒有拿到錢，返回彩券行後，被告才說他沒辦法
    還錢，那個60萬元是會錢，伊只好請被告簽立借據和本票等
    語明確（見99年度偵字第22094 號卷第5 至7 、18至20頁、
    本院卷第51頁背面至第53頁），核與被告於警詢、偵查中供
    承：99年5 月31日下午1 點30分以後，因為已沒有現金，付
    不出投注金，但想要翻本，所以向告訴人表示伊有60萬元可
    以付，請她讓伊繼續玩，當時伊確實並沒有60萬元可以支付
    等語（見同上偵卷第3 、4 、19頁）及本院審理時供稱：伊
    有跟告訴人說伊有60萬元，是會沒有標到等語（見本院卷第
    27頁），並有委託書、被告當場簽立之本票影本1 紙及彩票
    759 張在卷可按，堪信被告於未以現金付款而投注彩券之時
    ，明知其並無資力，且其亦未能確保已有得標之合會金、或
    有家人確實願意出面支付投注彩券之費用，卻佯以「有60萬
    元資金」為由，致使告訴人許彩霞陷於錯誤，乃同意被告在
    未付款之前得以繼續投注彩券消費等情，至為明確。
  (二)再證人即被告姑姑呂貞娥固於本院審理時證稱：伊去年的時
    候曾經借被告3 萬元，被告的弟弟也借被告5 萬元，把欠上
    開家家樂彩券行的錢還掉，當時伊有跟告訴人說，不要再讓
    被告繼續投注，家人不會再出面幫被告還錢，告訴人也有答
    應，但是她還是繼續讓被告投注等語（見本院卷第50頁背面
    ），惟依證人許彩霞於本院審理時證述：伊在99年3 、4 月
    間有見過呂貞娥，當時是因為被告先前有積欠投注站15萬元
    ，呂貞娥有來找伊理論為何讓被告下注這麼多錢，伊說如果
    被告沒有錢的話，伊當然不會讓被告下注，伊有打電話給被
    告，被告叫伊不用理會呂貞娥，之後過一段時間被告都沒有
    再來彩券行，直到5 月被告又出來投注，在5 月31日前被告
    都有以現金支付，此次是被告一再要求，並保證他確實有60
    萬元，因被告有給伊一定的承諾，所以伊才讓被告繼續投注
    等語明確（見本院卷第52頁、第51頁背面），是以，在被告
    既已清償先前積欠之投注金債務完畢後，復前往投注時均能
    以現金支付，且於本次投注過程中再三對告訴人陳稱其保證
    有60萬元資金足以支付投注彩券，且無須理會證人呂貞娥先
    前之言語等語，則告訴人誤信被告確實有支付上揭投注金之
    能力，尚難認與常理有悖，且證人呂貞娥對於被告之經濟狀
    況亦不知悉，經其證述詳實在卷（見本院卷第50、51頁），
    更難期與被告無任何親屬、情誼關係之告訴人於當場能立即
    判斷被告所稱其有60萬元資金之情係屬虛偽，是證人呂貞娥
    上開證述，尚難採為被告有利之認定。
  (三)綜合上情，被告於投注消費時確實並無現金，且亦無即將確
    實可取得之合會金，則其對告訴人所為之上開陳述，自屬係
    實施詐術之行為無疑，且其因此未支付彩券之投注金，顯係
    獲取免於支付投注金額之利益，核屬取得不法利益甚明。是
    被告於本院審理時翻異前詞，無非係飾詞圖卸之詞，不足採
    信。本案事證明確，被告上揭詐欺之犯行堪以認定。
三、核被告呂志皇所為，係犯刑法第339 條第2 項之詐欺得利罪
    。被告於同一彩券行內，在時間、空間密接之情形下，接連
    施以相同詐術而取得投注彩券之數次行為，係侵害同一法益
    ，且各行為之獨立性極為薄弱，依一般社會健全觀念，在時
    間差距上，難以強行分開，應視為數個舉動之接續實施，應
    為接續犯而僅論以一罪。原審以被告罪證明確，引用刑事訴
    訟法第449 條第1 項前段、第3 項、第454 條第2 項，刑法
    第339 條第2 項、第41條第1 項前段，刑法施行法第1 條之
    1 之規定，並審酌被告犯罪之動機、目的、手段、其所為造
    成告訴人許彩霞所受之損害非輕，且迄未與告訴人達成和解
    ，及其原無前科紀錄，素行尚稱良好，有臺灣高等法院前案
    紀錄表在卷可佐，且犯罪後坦承犯行之態度等一切情狀，量
    處有期徒刑3 月，如易科罰金以1,000 元折算1 日，於法並
    無不合，量刑亦屬妥適。檢察官雖依告訴人具狀所請提起上
    訴，以原審量刑過輕，求為撤銷原判決，惟按關於刑之量定
    ，係實體法上賦予法院得為自由裁量之事項，倘其未有逾越
    法律所規定之範圍，或濫用其權限，即不得任意指摘為違法
    ，被告於原審判決時確實未與告訴人達成和解並賠償其損害
    乙節，為被告於本院100 年1 月13日準備程序期日時所不否
    認，核與告訴人聲請檢察官提起上訴狀所載內容固屬一致，
    但此情節既經原審於量刑時予以斟酌，並於法定量刑範圍內
    予以量刑，而無失出失入之明顯違誤，依據前揭說明，即不
    得任意指摘其為違法，且被告於本院審理中已支付告訴人60
    萬元，業據告訴人陳明在卷，足見被告犯後已有賠償告訴人
    之作為，尚難認原審有量刑過輕之情，是檢察官以原審量刑
    過輕為由提起上訴，及被告執持前詞上訴否認犯罪，指摘原
    判決不當，均為無理由，應予駁回。
據上論斷，應依刑事訴訟法第455 條之1 第1 項、第3 項、第
368 條，判決如主文。
本案經檢察官洪國朝到庭執行職務。
中    華    民    國   100    年    3     月    31    日
                  刑事第十庭  審判長法  官  楊志雄
                                    法  官  劉景宜
                                    法  官  陳海寧
以上正本證明與原本無異。
本判決不得上訴。
                                    書記官  馮得弟
中    華    民    國   100    年    4     月    12    日
附錄本案論罪科刑法條全文：
刑法第339條（普通詐欺罪）
意圖為自己或第三人不法之所有，以詐術使人將本人或第三人之
物交付者，處 5 年以下有期徒刑、拘役或科或併科 1 千元以下
罰金。
以前項方法得財產上不法之利益或使第三人得之者，亦同。
前二項之未遂犯罰之。